【裁判字號】    92,上易,2972
【裁判日期】    921225
【裁判案由】    竊盜
【裁判全文】
臺灣高等法院刑事判決                          九十二年度上易字第二九七二號
    上  訴  人
    即  被  告  乙○○
右上訴人因竊盜案件，不服臺灣板橋地方法院九十二年度易字第二二四五號，中華民
國九十二年八月二十二日第一審判決（起訴案號：臺灣板橋地方法院檢察署九十二年
度偵字第一０三三六號），提起上訴，本院判決如左：
    主  文
原判決撤銷。
乙○○無罪。
    理  由
一、公訴意旨略以：被告乙○○意圖為自己不法之所有，於民國（下同）九十二年一
    月八日上午八時許，在台北縣新莊市○○路二一二巷二十號前，竊取甲○○所有
    車牌號碼ＴＹＸ─八五八號之輕型機車。因乙○○積欠友人林志雄新台幣三千一
    百元，即於九十二年農曆年間，在台北縣板橋市○○路○段一六一巷十三號前，
    將上開機車交付予不知情之林志雄，用以保證於一週內還款，林志雄於收受後，
    復於九十二年四月十四日上午九時許，在台北縣板橋市○○路○段一六一巷十三
    號前，借予不知情之解錦輝、陳家邦騎用。嗣於九十二年四月十五日上午十一時
    許，在台北縣樹林市鎮○街三七三之一號前，為警當場攔檢查獲，並循線查知上
    情，因認被告涉犯刑法第三百二十條第一項竊盜罪嫌。
二、按犯罪事實應依證據認定之，無證據不得推定其犯罪事實，又不能證明被告犯罪
    者，應諭知無罪之判決，刑事訴訟法第一百五十四條、第三百零一條第一項分別
    定有明文。而所謂證據，係指足以認定被告確有犯罪行為之積極證據而言，該項
    證據自須適合於被告犯罪事實之認定，始得採為斷罪資料，最高法院二十九年度
    上字第三一○五號著有判例。且被害人所述被害情形如無瑕疵可指，而就其他方
    面調查又與事實相符，其供述始足據為判決之基礎，最高法院三十二年上字第六
    五七號判例參照；又事實之認定，應憑證據，如未能發現相當證據，或證據不足
    以證明，自不能以推測或擬制之方法，為裁判基礎，最高法院四十年台上字第八
    六號判例足稽；另認定犯罪事實所憑之證據，雖不以直接證據為限，間接證據亦
    包括在內，然而無論直接或間接證據，其為訴訟上之證明，須於通常一般之人不
    致有所懷疑，而得確信其為真實之程度者，始得據為有罪之認定，倘其證明尚未
    達到此一程度，而有合理之懷疑存在時，即無從為有罪之認定，亦有最高法院七
    十六年台上字第四九八六號判例可資參照。
三、本件公訴人認被告涉犯竊盜罪嫌，無非係以被害人甲○○之指訴、台北縣政府警
    察局贓物認領保管單、證人林志雄、刑秋花之證述為據。惟訊據上訴即被告乙○
    ○堅詞否認有何竊盜犯行，辯稱：其沒有偷機車，伊都在工作不可能拿交機車給
    林志雄，過年時沒有去證人林志雄家打麻將，也沒有因欠證人林志雄錢而將機車
    質押在林志雄處云云。經查：
(一)證人林志雄於警訊、檢察官偵訊及原審審理時陳稱：車牌號碼ＴＹＸ─八五八號
    輕型機車非其所有，解錦輝稱要去載朋友，所以就借其使用，該機車是以前一位
    瓦斯行同事即被告乙○○因打麻將借錢而欠其三千一百元，於九十二年農曆一月
    八或九日，在台北縣板橋市○○路○段一六一巷十三號前，將前開機車親自交給
    伊，將該機車押在其處，稱等有錢時再取回，當時伊不同意被告將該車押在其那
    裡，但被告卻執意要將該車留下，並將車子留下就走了，渠後來有打被告的手機
    ，但被告的手機就都打不通。後來解錦輝向渠借車說要在朋友回去，伊想還很近
    ，就把車子借給他等語（見偵字第一０三三六號卷第八頁背面、第三六頁，原審
    卷第十九頁）。及證人邢秋花於警訊、檢察官偵訊及原審審理時陳稱：渠是開麵
    店的，林志雄在其家樓下同一棟一樓瓦斯店工作；被告確實有欠證人林志雄三千
    一百元，其有親眼目睹被告於九十二年農曆過年時，在台北縣板橋市○○路○段
    一六一巷十三號，將前開機車交給林志雄；因被告欠林志雄錢，就對林志雄稱一
    星期後會拿錢來回，到時再把車牽走，其也有問被告是不是贓車，被告稱是他賭
    博朋友輸給他，朋友押在他那邊的，當時證人林志雄也在場，後來林志雄又將車
    借予解錦輝等語（見偵字第一０三三六號卷第二一頁至第二二頁、第三五頁背面
    ，原審卷第二十頁）。兩位證人所述情節相符，並均指稱本件前開機車係被告於
    九十二年農曆過年期間，因至林志雄處打麻將，積欠林志雄三千一百元，而將前
    開機車質押在林志雄處，並稱有錢時再取回云云，然查，證人林志雄與被告雙方
    並無書立借據以資憑證，是否有此借款已有可疑，縱若如證人林志雄所述被告確
    然積欠伊三千一百元，並言明一星期後清償，則被告嗣後既有正當工作經濟來源
    （見本院卷第二五頁背面、第三五頁），農曆年節所欠金錢，依一般社會通念，
    理應早已還款完竣，何以卻遲至二個多月後之四月十五日林志雄之友人解錦輝、
    陳家邦為警查獲贓車時，始向警方供陳上情？容有為己脫免罪責之合理可疑。而
    被告欠款僅僅三千一百元，卻以價值不菲之機車質押予證人林志雄，兩者間之價
    值顯不相當，亦與常情不符，且證人刑秋花與證人林志雄並具房東房客之租賃關
    係，兩人若事先勾串而為相同陳述，亦非無可能。縱認證人刑秋花與證人林志雄
    所供屬實，惟被告自始否認竊盜，又無目擊證人，而持有機車原因，其情不一，
    非僅出竊盜於一途，如何能憑被告交車予林志雄之事實即可遽認其竊盜？又被告
    之母丙○○亦到庭結證：其子乙○○在送瓦斯，到九十一年十一月底氣喘發作辭
    職，到九十二年二月六日又去工作，工作是從八點到（晚上）九點，有時候到晚
    上十點才回來等語（見本院卷第三一頁），核與頂立煤氣行出具被告於九十二年
    二月六日至九十二年六月一日在該瓦斯行工作之證明相符（見本院卷第三五頁）
    ，被告辯稱伊在工作沒時交機車給林志雄云云，並非空言否認，而衡情論理，前
    開證人等所述既尚非無可懷疑，則被告乙○○始終堅稱：並未偷竊機車，亦無欠
    證人林志雄錢而把質押機車等語，即非不可採信。
(二)又查，本件車牌號碼ＴＹＸ─八五八號輕型機車為被害人甲○○所有，於九十二
    年一月八日上午八時許，在台北縣新莊市○○路二一二巷二十號前失竊之事實，
    雖據被害人甲○○於警訊時指述綦詳，並有台北縣政府警察局贓物認領保管單、
    車輛竊盜、車牌失竊資料個別查詢報表─查詢車輛認可資料各乙紙在卷可稽（見
    偵卷第二三、二六、二七頁），惟此亦僅足證明該係爭車輛確有遭竊之事實，尚
    不足以此證明該係爭車輛確係被告所竊，亦難作為不利被告之佐證。
(三)綜上所述，就上開事證，已足認公訴意旨所指被告犯嫌，容有合理可疑存在，被
    告前開所辯應堪採信。此外，復查無其他積極證據足資證明被告乙○○確有公訴
    人所指之竊盜犯行，既不能證明被告乙○○犯罪，即不能僅憑證人林志雄、刑秋
    花之指訴，據令被告負本件刑責。
三、原判決未綜合全案情節，對被告乙○○遽為論罪科刑，尚有未洽，被告上訴意旨
    否認犯罪並指摘原判決不當，為有理由，應由本院將原判決撤銷，改判被告無罪
    。
據上論斷，應依刑事訴訟法第三百六十九條第一項前段、第三百六十四條、第三百零
一條，判決如主文。
本案經檢察官沈世箴到庭執行職務。
中      華      民      國    九十二    年      十二    月    二十五    日
                              台灣高等法院刑事第九庭
                                    審判長法  官  李  文  成
                                          法  官  周  盈  文
                                          法  官  官  有  明
右正本證明與原本無異。
不得上訴。
                                          書記官  林  蓓  瑜
中      華      民      國    九十二    年     十二     月    二十六    日


司法院資訊處製作；財團法人民間司法改革基金會備份。
